【裁判字號】    97,交聲,1066
【裁判日期】    970630
【裁判案由】    違反道路交通管理處罰條例聲明異議
【裁判全文】
臺灣桃園地方法院交通事件裁定        97年度交聲字第1066號
原處分機關  交通部公路總局新竹區監理所
異 議 人即
受 處 分人  甲○○
上列異議人即受處分人因違反道路交通管理處罰條例案件，對於
交通部公路總局新竹區監理所民國97年6 月10日壢監裁字第53-Z
HB072258號違反道路交通管理事件裁決處分，聲明異議，本院裁
定如下：
    主  文
異議駁回。
    理  由
一、原處分意旨略以：受處分人即異議人甲○○於民國96年12月
    15日下午2 時34分許，駕駛車牌號碼7725-JU 號自用小客車
    行經速限為時速110 公里之國道三號公路北上307.5 公里處
    附近路段，因以時速123 公里之速度超速行駛，經內政部警
    政署國道公路警察局第八警察隊白河分隊員警以電腦雷達自
    動照相測速器鎖定照相採證後舉發「行車速度超過規定之最
    高時速110 公里以上」之違規，並依道路交通管理處罰條例
    第33條第1 項第1 款之規定，掣開公警局交字第ZHB072258
    號舉發違反道路交通管理事件通知單（下稱舉發通知單），
    再經原處分機關於97年6 月10日填製壢監裁字第裁53-ZHB07
    2258號裁處異議人罰鍰新臺幣（下同）3,000 元，並依道路
    交通管理處罰條例第63條第1 項，記違規點數1 點。
二、異議意旨則以：以科學儀器取得證據資料證明行車駕駛人行
    為違規前，行車駕駛人有被告知將受科學儀器取證暨取證地
    點之權利。然異議人行經遭舉發地點時，該告示牌未標示測
    速照相地點，違反道路交通管理處罰條例第7 條之2 規定，
    是該次測速照相取得之證據資料係不合法取證，不得作為判
    斷之依據云云。
三、按「汽車行駛高速公路及快速公路，應依速限標誌指示。」
    、「汽車行駛於高速公路、快速公路或設站管制之道路，不
    遵使用限制、禁止、行車管制及管理事項之管制規則而有下
    列行為者，處汽車駕駛人新臺幣3,000 元以上6,000 元以下
    罰鍰：一、行車速度超過規定之最高速限或低於規定之最低
    速限。」、「汽車駕駛人有下列各款所列條款之一者，除依
    原條款處罰鍰外，並予記點：一、有第33條第1 項... 者，
    各記違規點數一點。」，高速公路及快速公路交通管制規則
    第5 條第1 項、道路交通管理處罰條例第33條第1 項第1 款
    、第63條第1 項第1 款分別定有明文。另就以諸如自動測速
    照相設備等科學儀器取得證據資料逕行舉發之情形，就該科
    學儀器之設置，則據道路交通管理處罰條例第7 條之2 第1
    項至第3 項分別明定：「汽車駕駛人之行為有下列情形之一
    ，當場不能或不宜攔截製單舉發者，得逕行舉發：... 七、
    經以科學儀器取得證據資料證明其行為違規。」、「前項第
    七款之科學儀器應採固定式，並定期於網站公布其設置地點
    。但汽車駕駛人之行為屬下列情形之一者，不在此限：...
    九、行車速度超過規定之最高速限或低於規定之最低速限。
    」、「對於前項第九款之違規行為，採定固定或非固定式科
    學儀器取得證據資料證明者，於一般道路須至少於100 公尺
    ，於高速公路、快速公路須至少於300 公尺前，明顯標示之
    」。綜此，可知於高速公路藉由自動測速照相設備此等科學
    儀器對行車速度超過規定最高速限之違規行為逕行舉發之場
    合，至少須於該自動測速照相設備300 公尺前設置明顯之標
    示，非謂必在前方300 公尺處設置標示。至所謂「設置明顯
    之標示」，係指該告知駕駛人前方設有自動測速照相設備此
    一標示之本身，必須設置明確而能使駕駛人明顯可見得該標
    示暨其內文之存在，非指必須明確告知駕駛人前方所設自動
    測速照相設備之確切地點，此觀該條文義甚為明確，毫無疑
    義。
四、經查，本件異議人駕駛車牌號碼7725-JU 號自用小客車，於
    96年12月15日行經國道三號公路北上307.5 公里處，為警舉
    發行車速度超過該處最高速限110 公里以上之違規，嗣經原
    處分機關依道路交通管理處罰條例第33條第1 項第1 款之規
    定以上揭裁決處分裁處異議人罰鍰3,000 元並記違規點數1
    點，此有本案裁決書所載可佐。異議人對此超速違規事實並
    無爭執，且本件舉發員警認定異議人有此違規行為及認定異
    議人斯時行車速度為時速123 公里之依據，係舉發員警以國
    道公路警察局第八警察隊配備之自動照相測速器鎖定斯時行
    經該處之異議人車輛後，依該測速器發射接受雷射光束，通
    過高速運算計算時間距離，再藉其內電腦計算異議人車輛當
    時行速，爾後再予拍照存證，此亦有卷附異議人所提車輛違
    規照片1 張及內政部警政署國道公路警察局第八警察隊97年
    3 月31日公警八交字第0970870476號書函1 份所載可憑。而
    本件執勤員警所使用者係GATSOMETER牌、24.125GHz （K-Ba
    nd）照相式雷達測速儀，甫於96年9 月5 日經經濟部標準檢
    驗局檢定合格，有效期限至97年9 月30日，亦據異議人所提
    國高公路警察局第八警察隊前揭書函所附經濟部標準檢驗局
    核發之雷達測速儀檢定合格證書1 紙在卷可稽。異議人為警
    舉發時，舉發單位使用之雷射槍測速器既仍在有效之使用期
    限內，復無證據證明該機器有故障之虞，是所測得之數據尚
    屬可信。復以雷達測速儀係以雷射光束（不見光）直接瞄準
    行進中之車輛，屬「單點單台」之測速方式，車輛如有超出
    設定之速限即立刻鎖定，而雷射是屬於直線不易擴散的光束
    ，車流量大小、旁邊是否另有他車行經，均不影響測速之準
    確性，足見警員取締本件異議人駕車超速違規並無誤判之虞
    。至異議人雖以前詞置辯，惟查，本件業經國道高速公路局
    於北上307.9 公里處路邊設置「前有測速照相」標示牌1 面
    ，且該標示牌面積甚大，字體清晰，當足為行經該處之駕駛
    人一望即知前方不遠處設有測速照相設備之事實，此有異議
    人所提內政部警政署國道公路警察局第八警察隊97年4 月22
    日公警八交字第0970870907號書函所載暨所附標示牌設置照
    片1 張可證。而本件作為設得異議人違規超速之自動測速照
    相設備係設置於北上307.5 公里處，已如前述，可見該標示
    牌係設置於該自動測速照相設備前方約400 公尺處，甚符合
    前揭道路交通管理處罰條例第7 條之2 第3 項之規定，即該
    標示牌之設置並無何異議人所指之不合法情形，至堪認定。
五、綜上，本件異議人確有駕駛上開汽車行車速度超過規定之最
    高時速110 公里以上之違規行為，原處分機關依道路交通管
    理處罰條例第33條第1 項第1 款，裁處罰鍰3,000 元，並依
    道路交通管理處罰條例第63條第1 項，記違規點數1 點，核
    無違誤。異議人之異議顯無理由，應予駁回。
六、據上論斷，應依道路交通管理處罰條例第87條第2 項，道路
    交通案件處理辦法第19條，裁定如主文。
中    華    民    國    97    年    6     月    30    日
                      交通法庭  法  官  紀凱峰
以上正本證明與原本無異。
如不服本裁定，應於裁定送達後5 日內向本院提出抗告狀。
                                書記官  高文靜
中    華    民    國    97    年    7     月    4     日


司法院資訊處製作；財團法人民間司法改革基金會備份。
